【裁判字號】    92,易,226
【裁判日期】    920418
【裁判案由】    妨害公務
【裁判全文】
臺灣高雄地方法院刑事判決                          九十二年度易字第二二六號
    公  訴  人  臺灣高雄地方法院檢察署檢察官
    被      告  乙○○
    選任辯護人  蘇精哲律師
                許惠珠律師
右列被告因妨害公務案件，經檢察官提起公訴（九十一年度偵字第二六三二七號），
本院判決如左：
    主  文
乙○○對於公務員依法執行職務時，施強暴，處有期徒刑參月，如易科罰金，以參佰
元折算壹日。
    事  實
一、乙○○與許東亮均因缺款花用，而共同基於意圖為自己不法所有之概括犯意聯絡
    ，於民國九十一年十一月一日一時三十分許，即在高雄市區內行竊及犯搶奪犯行
    ，先由乙○○一人在高雄市三民區○○○○街六十一號竊取戊○○○所有之車號
    ＮＦＡ—九七一號重型機車，並找許東亮一同外出犯案，復於是日二時許，二人
    互載騎乘前開所行竊之車號之機車，行經高雄市○○區○○路與瑞源路口，由乙○○騎乘該竊得之機車後載許東亮，見女子丁○○手提皮包疏於注意，而由許東
    亮出手奪取皮包，又於是日二時三十分許及二時三十五分許，先後竊得甲○○、
    張憲斌所有之車號ＯＷＣ—一六九號及ＸＶＬ—四０六號重型機車，但因汽油不
    足而任意棄置路旁，並於是日二時四十八分許，換由許東亮騎乘前開所竊得之車
    號ＮＦＡ—九七一號重型機車後載乙○○，四處尋找行搶目標，於行經高雄市○○區○○路與民主路口，見女子丙○○行走，且手提皮包，不注意之際，而認有
    幾可趁，即由後座之乙○○下手奪取丙○○之皮包，並拖行丙○○，且致丙○○
    跌倒受傷，丙○○之夫陳修峰立即上前追趕並報警，許東亮與乙○○二人搶得皮
    包後，立即騎乘機車逃逸，並經由高雄市政府警察局勤務指揮中心通報各轄區分
    局追緝，而由三民第一分局哈爾賓派出所警員鄭文章正執行二時至四時之巡邏勤
    務，自無線電接獲通報搶嫌乙○○、許東亮二人逃逸至轄區○○○路與同盟路口
    ，即駕駛警車前往，行駛至博愛路與大順路口時，即有民眾鳴按喇叭並表示騎乘
    機車之許東亮、乙○○二人即為搶犯，警員鄭文章立即依法執行職務上前追捕，
    並見許東亮、乙○○二人騎乘至一轉彎路口不慎跌倒，二人分頭逃逸，警員鄭文
    章亦下警車追捕乙○○，詎乙○○為避免遭受逮捕，竟單獨另行起意，基於妨害
    公務之故意，將頭上所戴之安全帽卸下，並高舉往警員鄭文章丟擲，而擲中警員
    鄭文章之左眼處，而使警員鄭文章左眼眶受有挫瘀傷之傷害，以此強暴方法妨害
    警員依法執行職務；嗣由警員鄭文章上前撲倒乙○○而逮捕乙○○（乙○○所犯
    竊盜及搶奪犯行部分，經本院以九十一年訴字第三四０六號判決有期徒刑一年四
    月緩刑四年，經上訴於台灣高等法院高雄分院於九十二年四月十四日以九十二年
    上訴字第四四二號將原判決撤銷，改判有期徒刑一年八月確定）。
二、案經臺灣高雄地方法院檢察署檢察官依職權簽分偵查起訴。
    理  由
一、訊據被告乙○○固坦承有於前開時間、地點竊取前開被害人所有之機車，及奪取
    上述被害人之財物，並知搶奪被害人丙○○後即有員警追捕等情無訛，惟矢口否
    認其有何妨害公務犯行，辯稱：伊當時在逃跑，頭上戴著安全帽很不方便，伊才
    順手將安全帽脫掉甩開，並不知員警的方位，也不知將安全帽甩到何方位云云。
    辯護意旨則以：被告雖知有警員追捕，但被告僅是為逃跑方便，且因很熱，才將
    安全帽丟出，被告在脫下安全帽時並未回頭看，依照常理，若被告故意要阻止警
    察逮捕，應該是脫下安全帽回頭看，再往警察方向丟，但被告並沒有回頭看，顯
    見被告並不是故意將安全帽丟擲警員等語為被告辯護。
二、經查：
（一）被告於前開時間、地點竊取被害人所有前開車號機車後，共同與共犯許東亮騎
      乘機車尋找行搶目標，並先後搶得被害人丁○○、丙○○等人之財物乙節，有
      被害人即遭行搶之丙○○、丁○○、與遭竊機車之戊○○○、甲○○、張憲斌
      指述綦詳，復有證人即目擊被告行搶被害人丙○○財物之陳修峰，與證人即共
      犯許東亮二人證述甚明，並有高雄市政府警察局三民第一分局哈爾賓派出所扣
      押物品目錄表一份、贓物認領保管收據五紙均附卷可憑。是被告共犯竊盜、搶
      奪之犯行堪以認定。
（二）而被告行搶被害人丙○○後，即乘共犯許東亮騎乘機車逃逸，並因緊張於轉彎
      時失控摔倒，而徒步逃逸，仍由依法執行巡邏勤務之員警鄭文章進行追捕，被
      告於逃至一巷子內因見前方已無路可逃，即另行折返逃逸，見員警鄭文章已追
      趕至，為能順利脫逃，乃將安全帽脫下，並將之高舉往後方員警處丟擲，並擊
      中警員鄭文章之左臉眼睛處，對於執行公務職務之行為，施以強暴行為，並於
      警員鄭文章撲前抱住被告，且雙方均因此跌倒始順利逮捕被告等情，有證人即
      警員鄭文章證述：伊任職於高雄市政府警察局三民第一分局哈爾賓派出所警員
      ，當天伊穿著制服，執行凌晨二時至四時之巡邏勤務，因聽到無線電通報轄區
      ○○路與同盟路有搶奪嫌犯，伊即駕駛巡邏車前往，行駛到博愛路與大順路口
      時，即有民眾鳴按喇叭並指被告所騎乘機車表示被告等人即是搶犯，伊即開車
      過去追，並見被告要轉彎進巷子裡，但在轉彎處跌倒，被告與共犯二人即徒步
      分頭逃跑，伊再開車約十公尺即下車追被告，被告跑近一停車場內，該處沒有
      路可以逃跑，被告又往回跑，有看到伊在追，伊快追到被告時約距離一公尺時
      ，被告即將安全帽脫下並舉起往後丟，正好擊中伊左眼部，眼鏡也被打掉，如
      被告脫安全帽為逃逸方便，大可將安全帽隨手丟掉，竟是將安全帽舉起往後丟
      等語甚詳，復有報告書一紙附卷可左，且警員鄭文章因之受有左眼眶處挫瘀傷
      之傷害，亦有聖新內外科醫院診斷證明書一紙在卷可稽。是被告先辯稱伊不知
      有警員在追伊，復改稱雖知警員追伊，但不是故意丟云云，顯係卸責之詞，不
      足採信。
（三）按刑法第一百三十五條第一項之妨害公務罪，係以對於公務員依法執行職務時
      ，施強暴脅迫為要件，被告於警員鄭文章依法執行職務，欲加以逮捕時，竟為
      求逃脫而以安全帽丟擲警員，而致警員鄭文章因之受傷，顯有於公務員依法執
      行職務時，施不法腕力之強暴行為甚明。本件事證明確，被告犯行洵堪認定，
三、核被告乙○○所為，係犯刑法第一百三十五條第一項前段之妨害公務罪。爰審酌
    被告素行尚可，有台灣高等法院被告全國前案紀錄表一份在卷可按，為避免遭逮
    捕而以安全帽丟擲執行勤務之員警之犯罪動機、目的、手段、所生危害及犯罪後
    態度等一切情狀，量處如主文所示之刑，並諭知易科罰金之折算標準，以為懲儆
    。
據上論斷，應依刑事訴訟法第二百九十九條第一項前段，刑法第一百三十五條第一項
前段、第四十一條第一項，罰金罰鍰提高標準條例第一條前段、第二條，判決如主文
。
本案經檢察官林俊傑到庭執行職務。
中      華      民      國    九十二    年      四      月    十八    日
                        臺灣高雄地方法院刑事第三庭
                            法  官   程克琳
右正本證明與原本無異。
如不服本判決，應於判決送達後十日內，向本院提出上訴狀。
                           書記官    梁瑜玲
中    華    民    國      九十二      年      四      月      二十一日
【附錄本判決論罪科刑法條】
刑法第一百三十五條第一項：
對於公務員依法執行職務時，施強暴脅迫者，處三年以下有期徒刑、拘役或三百元以
下罰金。
意圖使公務員執行一定之職務或妨害其依法執行一定之職務或使公務員辭職，而施強
暴脅迫者，亦同。犯前二項之罪，因而致公務員於死者，處無期徒刑或七年以上有期
徒刑。
致重傷者，處三年以上、十年以下有期徒刑。


司法院資訊處製作；財團法人民間司法改革基金會備份。
